臺灣高等法院民事判決　九十一年度上字第三八二號
　　　上　訴　人　乙○○
　　　上　訴　人　丙○○
　　　被上訴人　　甲○○
　　　訴訟代理人　張台順
右當事人間清償借款事件，上訴人對於中華民國九十一年三月二十一日臺灣板橋地方
法院九十年度訴字第一七三四號第一審判決提起上訴，本院判決如左：
    主    文
上訴駁回。
第二審訴訟費用由上訴人負擔。
    事    實
甲、上訴人方面：
一、聲明：(一)原判決廢棄。(二)駁回被上訴人在第一審之訴。
二、陳述：除與原判決記載相同者外，補稱略以：
    (一)原審就借貸之經過認被上訴人與其家人共集資新台幣八百萬元，由張台麗自八
      十三年起至八十六年間，未經被上訴人及家人同意將該款陸續借予上訴人乙○
      ○七百三十萬元，但此事實已為張台麗否認。張台麗又稱八十三年上訴人向伊
      借款約二百八十五萬元，八十五年又向伊借一百多萬元，七百三十萬元中之二
      百八十五萬元加計利息到八十七年二月份，以二分利計，共六百十萬元，其餘
      為代墊之開銷，二者說法矛盾，被上訴人自應就此事實負舉證責任。
    (二)系爭保管條乃受被上訴人等人之脅迫而簽立，原審所指之證人曹世俊即為當時
      參與脅迫之人，其證詞不實在。
    (三)上訴人乙○○固於八十三年或八十五年間為印尼普洛泊台北代表處代表，但當
      時代表處辦公室祕書何文彬對上訴人個人或辦公室公私事均相當了解，可由何
      文彬證明上訴人並無向張台麗借貸事實。上訴人丙○○係在不知情之下保證上
      訴人乙○○若有欠款，當督促其清償，因本件借貸事實不存在即無保證責任可
      言。
三、證據：除援用原審提出者外，聲請訊問證人何文彬。
乙、被上訴人方面：
一、聲明：駁回上訴
二、陳述：除與原判決記載相同者外，補稱略以：
    (一)張台麗於台北地方法院九十年自字第三三０號傷害案件中稱「七百三十萬元是
      二百八十五萬加計利息到八十七年二月份，以我付給給父親的利息計算標準二
      分半來計算，總計六百十五萬元左右。再連同前面所提的代墊的事務處的開銷
      共是七百三十萬元」等語，與本件被上訴人起訴狀記載之事實並無不符。
    (二)上訴人乙○○自訴被上訴人等人傷害案件中，曾自認確向張台麗借款計七百三
      十萬元，且其自訴案業經刑事判決確定系爭現金保管條之簽立並無被強暴脅迫
      情事。
    (三)上訴人丙○○為系爭借款之保證人，非僅負督促乙○○履約之責而已。
    (四)兩造對系爭借款已訴訟多年，至　鈞院審理時，上訴人始請求訊問證人何文彬
      ，顯與常理有違，證人之證詞不足採。
三、證據：援用原審提出之證據。
    理    由
一、本件被上訴人於原審起訴主張：被上訴人與妻張琴囡、子張台順、張台榮四人集
    資近八百萬元交由被上訴人之女張台麗投資賺取利息。詎張台麗自八十三年起至
    八十六年間，未經被上訴人等人同意，擅將上開款項陸續借予上訴人乙○○。嗣
    經協商結果，張台麗乃將對上訴人乙○○之借款債權讓與被上訴人，上訴人乙○
    ○承諾將於八十七年二月十二日清償七百三十萬元借款，故書立現金保管條予被
    上訴人。詎屆期並未獲償，迄至八十八年二月十二日，經上訴人丙○○表示倘乙
    ○○未於八十八年三月三十日前還款，其願就前開七百三十萬元之借款擔任保證
    人，並書立保證書一紙。屆期乙○○仍未清償，上訴人乙○○及丙○○再書立聲
    明書一紙。為此依借貸及保證契約關係及債權讓與法律關係提起本訴，請求乙○
    ○給付系爭借款其中之一百七十萬元及遲延利息，又如對其財產強制執行無效果
    時，由另上訴人丙○○給付。上訴人乙○○則以伊並未向張台麗借貸任何金錢，
    自無債權讓與情事可言，而被上訴人所提出之現金保管條，係伊受脅迫不得已簽
　　發。上訴人丙○○則因不堪被上訴人屢至公司騷擾乙○○，故應允會保證在乙○
　　○寬裕時償還，本意並非法律上之保證，而係保證督促乙○○解決此事，否則將
　　會影響公司之運作等語。
二、按主張有於己之事實者，就其事實應負舉證責任，民事訴訟法第二百七十七條第
    一項定有明文。又金錢借貸，固屬要物契約，應由貸與人就交付金錢之事實負舉
    證之責，但若貸與人提出之借用證內，經載明所借款額，當日親收足訖無訛者，
    要應解為貸與人就要物性之具備，已盡舉證責任（最高法院六十九年台上字第三
    五四六號判例參照）。被上訴人主張上訴人乙○○於八十七年一月二十日，邀被
    上訴人及家人與張台麗等人至位於台北市○○路○段五號之印尼辦事處協商清償
    借款事宜，張琴囡、張台順及張台榮三人並將對於張台麗之債權讓與被上訴人，
    張台麗當場將所計算出來對於上訴人乙○○之七百三十萬元債權讓與被上訴人，
    ，並由乙○○當場書立現金保管條交被上訴人收執，就此部分事實，業據其提出
    乙○○所書立之現金保管條載明「茲收到甲○○委託本人保管之現金七百三十萬
    元：：」一紙為證。上訴人對上開文書為其所書立一節並不爭執，但抗辯稱係在
    被上訴人及其家人脅迫下簽立，況被上訴人復不能證明其確曾交付系爭款項予上
    訴人乙○○，該文書記載之內容即屬為虛偽等語。
  (一)按上訴人所稱系爭保管條係在脅迫下所簽立，自應就被脅迫之事實負舉證責任。
    但上訴人均未能提出任何積極事證以實其說，自難採信，況上訴人前曾以被上訴
    人及其家人張琴囡、張台順等人為被告，自訴其等妨害自由等罪，惟經台灣台北
    地方法院以九十年度自字第三三○號及台灣高等法院九十年度上字第三六二五號
    為無罪判決確定，有上開判決書一紙在卷可稽。
  (二)上訴人辯稱八十七年一月二十日伊未收到張台麗交付之任何金錢，而張台麗稱八
　　十三年上訴人向伊借款約二百八十五萬，八十五年又向伊借一百多萬元，七百三
　　十萬元中之二百八十五萬元加計利息到八十七年二月份，以二分利計，共六百十
　　萬元，其餘為代墊之開銷，其說法與事實不符等語。但查被上訴人關於八十七年
　　一月二十日當日並未交付款項予上訴人乙○○，並未爭執，查被上訴人起訴係以
　　系爭借款為張台麗陸續借予上訴人乙○○，之後再將該債權讓與上訴人為由，非
　　謂八十七年一月二十日當日交付借款予乙○○，依此被上訴人自無須就當日交付
　　金錢之事實負舉證責任。而上訴人乙○○如未向張台麗借得系爭款項，則何以願
　　書立系爭保管條交被上訴人收執，況所謂遭脅迫簽發一節復不能舉證以實其說，
　　自難謂其抗辯為有據。次核系爭保管條既載明「茲收到」等語，顯然上訴人於書
　　立系爭保管條時確曾已有系爭借款存在之事實，當時為其所承，以上訴人所辯遭
　　脅迫等語，尚不足採信。
  (三)上訴人雖再請求訊問當時任職於印尼普洛泊台北代表處辦公室祕書何文彬，以證
    明上訴人個人或辦公室均未向張台麗借貸之事實。但查證人何文彬並非全日二十
    四小時均跟隨在上訴人乙○○身旁，況其如係假日亦未上班，上訴人乙○○是否
    因個人因素而借貸亦非證人所得而知，此亦為證人所自承，是以證人何文彬到庭
    結證所稱「如因公司而借貸，我認為絕對不可能，而且我也從未聽說他們之間有
    借貸」等語，亦係其個人臆測之詞，要難認為與本件待證事實有關，而得為上訴
    人有利於己之證據。
  (四)上訴人一再抗辯稱保管條乃在脅迫下所為，張台麗之說詞前後予盾等語。但查：
    張台麗於刑事庭審理時陳稱，上訴人乙○○與伊原是舊同事，八十三年間上訴人
    陸續向伊借錢，金額共約二百八十五萬元；八十五年間伊前往上訴人印尼辦事處
    上班，仍陸續調借現款，約一百多萬元，均未償還，因錢為父母及弟弟房屋貸款
    ，而於八十七年一月二十日約到上訴人處會算金額並商討如何攤還，七百三十萬
    元其中二百八十五萬元加計利息到八十七年二月份，以二分半計，共六百十五萬
    元，其餘部分為代墊之開銷等語。另證人即訴外人保管條之見證人曹世俊亦證稱
    八十七年一月二十日，伊有在場，當時氣氛很和諧，乙○○還請伊喝茶，乙○○
    說沒有支票要開借據，但張台順說現金保管條比較有法律效力，乙○○就同意開
    保管條等語，就此部分，業據原審調閱卷宗核閱無訛。而上訴人乙○○於其提自
    訴狀中亦稱「根據張台麗所言，於八十四年至八十六年工作期間，陸續調墊款約
    二百八十萬元左右，加計利息約四百萬元：：」，其於辯論時又稱「張台麗為了
    支出代表處有關費用，代我去調度資金，所以有這個欠款上的糾紛，後來我才知
    道張台麗所調度的資金是來自家庭」，又自承「我辦事處向張台麗借款的部分我
    承認，但現金保管條與事實不符，當時並沒有用現金」等語，就此部分，業據原
    審調閱刑事卷宗核閱無訛，參以上訴人自訴被上訴人妨害自由等案，業經無罪判
    決確定等情，益見上開保管條係在上訴人乙○○意識自由下所簽，被上訴人主張
　　上開款項係陸續借得之事實，益堪採信。而其所謂證人曹世俊亦係共同脅迫之人
　　證詞不足採等語，亦屬無據。
  (五)上訴人乙○○雖否認同意債權讓與，但查債權讓與本無須經債務人同意，且上訴
    人既已於原債權人張台麗及被上訴人面前簽立保管條，即係受債權讓與之通知，
    應發生債權讓與效力。再者，本件系爭保管條載明「收到甲○○先生委託本人保
    管之現金計新台幣七百三十萬元」等語，雖保管條所載金額乃含利息部分，但兩
    造既已結算為現金七百三十萬元，且本件上訴人僅請求其中之一百七十萬元及自
    起訴狀繕本送達翌日起至清償日止利息，亦未逾上開七百三十萬元其中本金之範
    圍。
三、上訴人丙○○雖抗辯稱因不堪被上訴人之擾，而應允保證在乙○○寬裕時償還，
    本意並非法律上之保證，只是督促乙○○解決此事而已。但查：被上訴人主張上
    訴人丙○○為保證人一節，已據其提出丙○○所書立之保證書、聲明書等件為證
    。按上訴人保證之動機為何，並不影響其保證人效力，且核保證書係記載「本人
    丙○○承諾擔保乙○○積欠甲○○七百三十萬元，於八十八年三月三十日前全數
    無條件償還，如乙○○在上述期日無力償還，本人願於四月十日前先保證支付現
    金二百萬元，其餘五百三十萬元開立三張期票：：。保證人丙○○：：」等語。
    另其聲明書亦記載「本公司僅提供三張支票，以作為乙○○償還甲○○借款之擔
    保付款憑據：：」等語，上開文書之文義已明確擔任系爭借款保證人之意，且參
    以上訴人乙○○未遵期清償後，即由上訴人丙○○交付公司支票代償，退票後再
    簽發個人本票換回等情，亦有支票及退票理由單及本票各三紙在卷可憑，足認上
    訴人藍運保證人地位，非為所稱僅係督促乙○○解決紛爭而已，所辯亦無足採。
四、綜上所述，本件被上訴人之主張為可採，從而上訴人本於債權讓與、借貸及保證
    契約等法律關係，請求上訴人乙○○給付一百七十萬元及自起訴狀繕本送達翌日
    即九十年八月二十四日起至清償日止，按年息百分之五計算之利息，並請求如對
    其財產強制執行無效果時，即由上訴人丙○○給付之，為有理由，應予准許。原
    審判命上訴人如數給付，於法並無不合。上訴意旨指摘原判決不當，求予廢棄改
    判，為無理由，應予駁回。
五、據上論結，本件上訴為無理由，爰判決如主文。
中　　　華　　　民　　　國　　九十一　　年　　　七　　　月　　三十一　　日
　　　　　　　　　　　　　　　　　　民事第九庭
                                　　　　審判長法  官　吳　謙　仁
                                　　　　　　　法　官　蘇　瑞　華
                                　　　　　　　法　官　魏　大　喨
右正本係照原本作成。
如不服本判決，應於收受送達後二十日內向本院提出上訴書狀，其未表明上訴理由者
，應於提出上訴後二十日內向本院補提理由書狀（均須按他造當事人之人數附繕本）
上訴時應提出委任律師或具有律師資格之人之委任狀；委任有律師資格者，另應附具
律師及格證書及釋明委任人與受任人有民事訴訟法第四百六十六條之一第一項但書或
第二項（詳附註）所定關係之釋明文書影本。
中　　　華　　　民　　　國　　九十一　　年　　　八　　　月　　　二　　　日
　　　　　　　　　　　　　　　　　　　　　　　書記官　黃　美　玉
附註：
民事訴訟法第四百六十六條之一（第一項、第二項）：
對於第二審判決上訴，上訴人應委任律師為訴訟代理人。但上訴人或其法定代理人具
有律師資格者，不在此限。
上訴人之配偶、三親等內之血親、二親等內之姻親，或上訴人為法人、中央或地方機
關時，其所屬專任人員具有律師資格並經法院認為適當者，亦得為第三審訴訟代理人
。
